【裁判字號】    89,小上,42
【裁判日期】    890717
【裁判案由】    侵權行為損害賠償
【裁判全文】
臺灣板橋地方法院民事判決  八十九年度小上字第四十二號
    上  訴  人  台新國際商業銀行股份有限公司
    法定代理人  謝壽夫
    訴訟代理人  陳楚焄
    被上訴人    甲○○○○○○.
                            住台北縣蘆洲市○○路四八號
右當事人間侵權行為損害賠償事件，本院判決如左：
    主    文
上訴駁回。
上訴費用由上訴人負擔。
    理    由
一、按小額程序之第二審判決，如依上訴意旨，足認上訴為無理由者，得不經言詞辯
    論為之。民事訴訟法第四百三十六條之二十九第二款定有明文。又對於小額程序
    之第一審判決之上訴，非以其違背法令為理由，不得為之，民事訴訟法第四百三
    十六條之二十四第二項定有明文。依同法第四百三十六條之三十二第二項準用同
    法第四百六十八條、第四百六十九條第一款至第五款之規定，判決不適用法規或
    適用不當，為違背法令；判決有同法第四百六十九條第一款至第五款情形之一者
    ，為當然違背法令。
二、本件上訴人對小額程序之第一審判決提起上訴，核其上訴狀所載之上訴理由，係
    指摘原判決所據之「權利」受侵害之法律見解並非拘束性見解，應受上級審審核
    ；又原審認「上訴人與訴外人即收單銀行存有一未以書面載明之委任契約關係，
    上訴人進而本於該契約關係向收單銀行付款，故不當得利之給付關係在於上訴人
    與訴外人收單銀行之間」之事實認定有誤，違反經驗及論理法則；且上訴人於原
    審言詞辯論中曾言及利益第三人契約之請求權，主張或有欠明確，惟原審未經闡
    明，即謂非起訴範圍，亦屬違法云云。惟查原審以上訴人所受者為純粹財產上不
    利益（純粹經濟上損失），除被上訴人有民法第一百八十四條第一項後段所定故
    意以背於善良風俗之方法加損害於他人外，不能認被上訴人之行為構成同法第一
    百八十四條第一項前段之侵權行為。又上訴人主張民法第一百七十九條之不當得
    利請求權，應相當於學說上所稱給付不當得利類型，應由給付者向受領給付者請
    求返還無法律上原因而受領之利益，以維護當事人間之信賴關係，合理分配危險
    ，保持當事人間之抗辯，並提供明確之判斷標準。本件給付關係應存在上訴人與
    收單銀行中國信託之間，上訴人應向其為給付之訴外人中國信託主張不當得利請
    求權，始符規定，其與被上訴人間並無任何因給付關係而生之不當得利請求權存
    在，亦即被上訴人所受之利益，並未「致」原告受損害。上訴人遽向被上訴人提
    起返還不當得利之請求，尚難認於法有據。並說明上訴人僅主張侵權行為或不當
    得利之法律關係，並非以利益契約關係第三人之地位，以契約關係作為訴訟標的
    而加以主張，是無從就該訴訟標的之法律關係進行審酌，為其得心證之理由，經
    核於法並無違誤。且上訴人於原審審理中，雖曾論及其為利益第三人契約之利益
    第三人，如受侵害可以提出請求，惟隨即明確表明係就不當得利與侵權行為之訴
    訟標的擇一請求（見原審八十八年十一月十一言詞辯論筆錄），其不以其他法律
    關係為訴訟標的之意甚明，法院自無行使闡明權曉諭上訴人提出新訴訟標的之餘
    地，上訴論旨猶以原審所表示之法律解釋無拘束力、未行使闡明等為違背法令，
    並就原審取捨證據、認定事實之職權行使，指摘原判決不當，求予廢棄，顯無理
    由，爰不經言詞辯論，判決如主文。
三、據上論結，本件上訴為無理由，依民事訴訟法第四百三十六條之二十九第二款、
    第七十八條，判決如主文。
中      華      民      國    八十九    年      七      月      十七    日
                                臺灣板橋地方法院民事第三庭
~B審判長法官  游婷麟
~B      法官  李君豪
~B      法官  白光華
右為正本係照原本作成。
本件不得上訴。
中      華      民      國    八十九    年      七      月      十七    日
~B法院書記官  李錦輝


司法院資訊處製作；財團法人民間司法改革基金會備份。
